【裁判字號】    98,上訴,4049
【裁判日期】    981224
【裁判案由】    毒品危害防制條例
【裁判全文】
臺灣高等法院刑事裁定                98年度上訴字第4049號
上  訴  人
即  被  告  乙○○
                      國民
                        4號（.
選任辯護人  蘇進文律師
上  訴  人
即  被  告  甲○○
選任辯護人  蕭仁杰律師
            徐揆智律師
            林幸慧律師
上列被告因違反毒品危害防制條例上訴案件，本院裁定如下：
    主  文
乙○○、甲○○羈押期間，均自民國99年1月7日起，各延長貳月
。
    理  由
一、按法律規定羈押被告之要件，須基於維持刑事司法權之有效
    行使之重大公益要求，並符合比例原則，方得為之。且無罪
    推定原則除禁止對未經有罪判決確定之被告執行刑罰，亦禁
    止僅憑犯罪嫌疑即施予被告類似刑罰之措施，倘以重大犯罪
    嫌疑為羈押之唯一要件，即可能違背無罪推定原則。基於憲
    法保障人民身體自由之意旨，被告犯刑事訴訟法第101條第1
    項第3款所示之罪，嫌疑重大者，且有相當理由認其有逃亡
    、湮滅、偽造、變造證據或勾串共犯或證人之虞，亦無不得
    羈押之情形，法院斟酌能否以命該被告具保、責付或限制住
    居等侵害較小之手段代替羈押後，仍認非予羈押，顯難進行
    追訴、審判或執行者，方得羈押，始符合憲法第8條保障人
    民身體自由及第16條保障人民訴訟權之意旨，司法院釋字第
    665號解釋著有明文。又重罪常伴有逃亡、滅證之高度可能
    ，係趨吉避凶、脫免刑責、不甘受罰之基本人性，倘一般正
    常之人，依其合理判斷，可認為該犯重罪嫌疑具有逃亡或滅
    證之相當或然率存在，即已該當「相當理由」之認定標準，
    不以達到充分可信或確定程度為必要。以量化為諭，若依客
    觀、正常之社會通念，認為其人已有超過50%之逃亡、滅證
    可能性者，當可認為具有相當理由認為其有逃亡、滅證之虞
    （最高法院98年度台抗字第668號裁定意旨參照）。
二、本件上訴人即被告乙○○、甲○○前經本院認為犯毒品危害
    防制條例罪嫌疑重大，有刑事訴訟法第101條第1項第3款情
    形，非予羈押，顯難進行審判或刑罰之執行，於民國98年10
    月7日執行羈押，至民國99年1月6日，3個月羈押期間即將屆
    滿。
三、經查：被告經本院訊問後，雖矢口否認有何共同製造第二級
    毒品之犯行，惟被告乙○○、甲○○所犯共同製造第二級毒
    品罪，業經原審分別判處有期徒刑3年10月、3年8月（全案
    因上訴本院而尚未確定），顯然犯罪嫌疑重大，且製造第二
    級毒品罪之法定刑為無期徒刑或7年以上有期徒刑，符合刑
    事訴訟法第101條第1項第3款之情形。衡諸原審雖以聲請人
    所犯共同製造第二級毒品罪未遂為由，分別判處有期徒刑3
    年10月及3年8月，惟檢察官業已提起上訴，主張被告應構成
    共同製造第二級毒品既遂罪，故被告仍有可能因受重刑之諭
    知，而逃匿以規避審判程序進行及刑罰執行之可能性甚高，
    仍有相當理由認為其有逃亡之虞，若命聲請人具保、責付或
    限制住居等侵害較小之手段，均不足以確保審判或執行程序
    之順利進行，仍有繼續羈押被告之必要。再參酌被告2人為
    圖一己私利，無視於國家為保國民健康禁絕毒品之政策，著
    手製造甲基安非他命毒品而戕害他人身心，且製造毒品之材
    料、設備齊全，對社會造成之危害非輕等情，權衡國家刑事
    司法權之有效行使、社會秩序及公共利益、被告人身自由之
    私益及防禦權受限制之程度，認對聲請人維持羈押處分尚屬
    適當、必要，合乎比例原則，並無違前開司法院釋字第665
    號解釋意旨。爰增列被告2人同時有刑事訴訟法第101條第1
    項第1款情形為本案羈押之事由，且仍認有繼續延長羈押之
    必要，應自民國99年1月7日起，延長羈押貳月
三、爰依刑事訴訟法第108條第1項、第5項，裁定如主文。
中    華    民    國    98    年    12    月    24    日
                  刑事第七庭  審判長法  官   陳晴教
                                    法  官   楊智勝
                                    法  官   游紅桃
以上正本證明與原本無異。
如不服本裁定，應於收受送達後五日內向本院提出抗告狀。
                                    書記官   戴伯勳
中    華    民    國    98    年    12    月    24    日


司法院資訊處製作；財團法人民間司法改革基金會備份。
